【裁判字號】    94,易,1512
【裁判日期】    950814
【裁判案由】    毒品危害防制條例
【裁判全文】
臺灣板橋地方法院刑事判決              94年度易字第1512號
公  訴  人  臺灣板橋地方法院檢察署檢察官
被      告  甲○○
                    （另案於臺灣臺北監獄臺北分監執行中）
上列被告因違反毒品危害防制條例案件，經檢察官提起公訴（九
十四年度毒偵字第四七八六號、第五０三０號），被告於本院準
備程序中就被訴事實為有罪之陳述，經告知被告簡式審判程序之
旨，並聽取當事人之意見後，合議庭裁定由受命法官獨任進行簡
式審判程序，判決如下：
    主    文
甲○○連續施用第二級毒品，處有期徒刑陸月，如易科罰金，以
銀元參佰元折算壹日。
    犯罪事實
一、甲○○前於民國八十九年間因施用毒品案件，經依本院八十
    九年度毒聲字第一七七六號裁定送勒戒處所觀察、勒戒後，
    認無繼續施用毒品之傾向，於八十九年四月一日釋放出所，
    並由臺灣板橋地方法院檢察署檢察官以八十九年度毒偵字第
    七四七號為不起訴處分確定。復於九十年間再施用毒品，經
    依本院九十年度毒聲字第一七四九號裁定送勒戒處所觀察、
    勒戒後，仍認無繼續施用毒品之傾向，於九十一年六月二十
    七日釋放出所，並由同署檢察官以九十一年度毒偵緝字第二
    七九號為不起訴處分確定。詎猶不思戒絕毒癮，另基於施用
    第二級毒品安非他命之概括犯意，先後於九十四年八月七日
    某時許以及同年月二十四日某時許，均在其位於臺北縣土城
    市○○路○段二九二巷四號四樓住處內，以將第二級毒品安
    非他命置於玻璃球內點火燒烤產生煙霧吸聞之方式，連續二
    次施用第二級毒品安非他命。嗣於九十四年八月十一日以及
    同年月二十五日分別經臺灣板橋地方法院檢察署觀護人通知
    採集其尿液送驗結果，均呈安非他命類陽性反應，始得悉上
    情。
二、案經臺灣板橋地方法院檢察署觀護人自動檢舉並簽請同署檢
    察官偵查起訴，甲○○於本院準備程序中就被訴事實為有罪
    之陳述，經告知甲○○簡式審判程序之旨，並聽取當事人之
    意見後，合議庭裁定由受命法官獨任進行簡式審判程序。
    理    由
一、訊據被告甲○○對於在前述時間及地點先後二次施用第二級
    毒品安非他命等事實均自白不諱（見本院九十五年七月三十
    一日簡式審判筆錄），而其於九十四年八月十一日上午九時
    五十三分許、同年月二十五日下午二時三分許分別經臺灣板
    橋地方法院檢察署觀護人採集其尿液送臺灣尖端先進生技醫
    藥股份有限公司以氣相層析質譜儀（ＧＣ／ＭＳ）確認檢驗
    結果，均呈安非他命類陽性反應，有該公司出具之濫用藥物
    檢驗報告以及前開檢察署受保護管束人（被告）尿液檢驗監
    管紀錄表各二件附卷可稽（見臺灣板橋地方法院檢察署九十
    四年度毒偵字第四七八六號偵查卷第三頁及第四頁、同署九
    十四年度毒偵字第五０三０號偵查卷第三頁至第四頁），足
    認被告自白與事實相符。再者，被告前於八十九年間因施用
    毒品案件，經依本院八十九年度毒聲字第一七七六號裁定送
    勒戒處所觀察、勒戒後，認無繼續施用毒品之傾向，於八十
    九年四月一日釋放出所；復於九十年間再施用毒品，經依本
    院九十年度毒聲字第一七四九號裁定送勒戒處所觀察、勒戒
    後，仍認無繼續施用毒品之傾向，於九十一年六月二十七日
    釋放出所等事實，有臺灣板橋地方法院檢察署八十九年度毒
    偵字第七四七號不起訴處分書、同署九十一年度毒偵緝字第
    二七九號不起訴處分書各一件（見臺灣板橋地方法院檢察署
    九十四年度毒偵字第四七八六號偵查卷第十六頁及第十七頁
    ）以及臺灣高等法院被告前案紀錄表一份存卷足憑。是被告
    於觀察、勒戒執行完畢釋放出所後，五年內再犯本案施用第
    二級毒品犯行堪以認定，應予依法論罪科刑。
二、查被告行為後，刑法部分條文業於九十四年二月二日經總統
    以華總一義字第０九四０００一四九０一號令修正公布，並
    自九十五年七月一日起生效施行（下稱現行刑法）；復參酌
    最高法院九十五年五月二十三日第八次刑事庭會議決議意旨
    ，現行刑法第二條第一項之規定，係規範行為後法律變更所
    生新舊法律比較適用之準據法，於現行刑法施行後，應適用
    現行刑法第二條第一項之規定，為「從舊從輕」之比較。又
    比較時應就罪刑有關之共犯、未遂犯、想像競合犯、牽連犯
    、連續犯、結合犯，以及累犯加重、自首減輕暨其他法定加
    減原因（如身分加減）與加減例等一切情形，綜其全部罪刑
    之結果而為比較。次查，(一)被告行為時之刑法第五十六條規
    定：「連續數行為而犯同一之罪名者，以一罪論。但得加重
    其刑至二分之一。」惟現行刑法已刪除前開關於連續犯之規
    定，此刪除雖非犯罪構成要件之變更，但顯已影響行為人刑
    罰之法律效果，自屬法律有變更，比較新、舊法結果，以被
    告行為時之刑法論以連續犯之規定，較有利於被告。(二)被告
    行為時之刑法第四十一條第一項前段規定：「犯最重本刑為
    五年以下有期徒刑以下之刑之罪，而受六個月以下有期徒刑
    或拘役之宣告，因身體、教育、職業、家庭之關係或其他正
    當事由，執行顯有困難者，得以一元以上三元以下折算一日
    ，易科罰金。」依斯時有效施行之罰金罰鍰提高標準條例第
    二條前段規定（業於九十五年五月十七日經總統以華總一義
    字第０九五０００六九七九一號令修正公布刪除，並自九十
    五年七月一日起生效），依刑法第四十一條易科罰金者，就
    其原定數額提高為一百倍折算一日，則本件被告行為時之刑
    法及罰金罰鍰提高標準條例關於易科罰金折算標準之規定，
    係以銀元三百元折算一日，經折算為新臺幣後，應以新臺幣
    九百元折算一日。而現行刑法第四十一條第一項前段規定：
    「犯最重本刑為五年以下有期徒刑以下之刑之罪，而受六個
    月以下有期徒刑或拘役之宣告者，得以新臺幣一千元、二千
    元或三千元折算一日，易科罰金。」比較修正前、後關於易
    科罰金折算標準之規定，以修正前刑法第四十一條第一項前
    段及修正前罰金罰鍰提高標準條例第二條前段規定，較有利
    於行為人。(三)綜上，經整體比較全部罪刑之結果，以九十五
    年七月一日生效施行前之刑法以及罰金罰鍰提高標準條例之
    規定，較有利於被告，是依現行刑法第二條第一項前段規定
    ，自應適用被告行為時之法律即修正前之刑法及罰金罰鍰提
    高標準條例之規定。
三、核被告所為，係犯毒品危害防制條例第十條第二項之施用第
    二級毒品罪。其施用第二級毒品安非他命前非法持有第二級
    毒品安非他命之低度行為，應為其施用該毒品之高度行為所
    吸收，均不另論罪。被告先後二次施用第二級毒品安非他命
    之行為，時間緊接，方法相同，所犯係犯罪構成要件相同之
    罪名，顯係基於概括犯意而為，為連續犯，應依修正前刑法
    第五十六條規定論以一罪並加重其刑。爰審酌被告前已因施
    用毒品，經獲得不起訴處分之寬典，仍不能戒除毒癮，再次
    漠視法令禁制而犯本罪，顯見其自制能力甚低，惟其施用毒
    品所生危害，實以自戕身心健康為主，對於他人生命、身體
    、財產等法益，尚無明顯而重大之實害，兼衡其施用毒品之
    次數以及犯罪後坦承犯行之良好態度等一切情狀，量處如主
    文所示之刑，並諭知易科罰金之折算標準，以資懲儆。
據上論斷，應依刑事訴訟法第二百七十三條之一第一項、第二百
九十九條第一項前段，毒品危害防制條例第十條第二項，現行刑
法第十一條前段、第二條第一項前段，修正前刑法第五十六條、
第四十一條第一項前段，修正前罰金罰鍰提高標準條例第二條，
判決如主文。
本案經檢察官陳鴻濤到庭執行職務。
中    華    民    國    95    年    8     月    14    日
                  刑事第七庭  法  官  王  瑜  玲
上列正本證明與原本無異。
如不服本判決，應於判決送達後10日內向本院提出上訴狀（應附
繕本），上訴於臺灣高等法院。
中    華    民    國    95    年    8     月    17    日
                              書記官  黃  頌  棻
附錄本案論罪科刑法條全文：
毒品危害防制條例第十條
施用第一級毒品者，處六月以上五年以下有期徒刑。
施用第二級毒品者，處三年以下有期徒刑。


司法院資訊處製作；財團法人民間司法改革基金會備份。
